# DISTRIBUCION DEL RUIDO DEPENDIENDO DE LA CALLE

¿Cómo se distribuye la variable LAeq según los diferentes sensores?

Calculamos la media de los sensores por calle y hacemos un
grafico donde veremos la distribución del ruido en las
diferentes calles.


```{r}

means <- all_df %>% 
  group_by(street) %>% 
  summarise(mean_LAeq_n = mean(LAeq_n)) %>% 
  arrange(mean_LAeq_n) 

all_df %>%
  ggplot( aes(y=factor(street, levels = means$street), x=LAeq_n,  fill=factor(street, levels = means$street))) +
    geom_density_ridges(alpha=0.6, bandwidth=4) +
    scale_fill_viridis(discrete=TRUE) +
    scale_color_viridis(discrete=TRUE) +
    theme(
      legend.position="none",
      panel.spacing = unit(0.1, "lines"),
      strip.text.x = element_text(size = 8)
    ) +
    xlab("") +
    ylab("Assigned Probability (%)")

```

El grafico nos permite observar que la mayoria de las calles 
tienen un ruido promedio similar. 
Resaltando cadiz3 por su promedio de ruido superior respecto 
de las demás.

# ¿De las variables numéricas, cuáles están más correlacionadas

Mediante el siguiente grafico podemos observar que tan 
correlacionadas se encuentran las variables y si la densidad
de valores son similares.

```{r}

ggpairs(all_df, columns = 2:5)

```

Valores positivos tan altos de correlación nos indica que
todas tienen una tendencia muy similar en cuanto al nivel de
ruido.

# ¿Existe algun incremento del ruido nocturno en los meses que más turistas recibió Valencia ?

Mediante los datos obtenidos del INE observamos que los meses
donde mas visitantes recibió Valencia fueron Agosto y
Septiembre, mientras los que menos visitantes recibió fueron
Febrero y Marzo.

Calculamos la media de todos los meses

```{r}

medias_noche <-complete_data %>%
  mutate(Date = format(as.Date(dateObserved),'%Y-%m')) %>%
  select(street, ends_with("d"), Date) %>%
  group_by(Date) %>%
  summarise(Media_Noche =  mean(LAeq_d, na.rm = T))
  
#Seleccionamos todos los meses de 2021
medias_noche_2021 <- medias_noche[5:15,] 

```

Añadimos los visitantes que recibe Valencia (información
extraida del INE)

```{r}
medias_noche_2021 <- cbind(medias_noche_2021, 
    Turistas = c(49970, 28152, 46945, 71493, 141587, 271231,
              754050, 641919, 641582,384253, 381422))

```

Graficamos los valores obtenidos

```{r}

ggplot(medias_noche_2021, aes(x = Date, y = Media_Noche, fill = Turistas)) +
  scale_fill_distiller(direction = 1) +
  geom_bar(stat="identity", position="dodge") +
  labs(x = "Meses Del Año" , y = "Ruido Nocturno") +
   geom_text(
        aes(label = paste(as.character(Turistas), "Turistas", sep = " ")), 
        position = position_dodge(width = 0.9),
        hjust =  1.5,
        angle = 90,
        fontface = 2)

```

Podemos observar que por más que Agosto es el mes donde más 
turistas llegaron, la media de ruido de todos los meses se
mantiene casi constante, incluso en aquellos meses donde menos
turistas se reciben.
Pero apreciamos con un ligero incremento respecto de las demás
en Septiembre.
Por lo cual la llegada de los turistas no supone un incremento
importante en el ruido nocturno.
 