# ¿Influye la presencia de bares y restaurantes en los niveles de ruido registrados?
Según un [estudio de concentración de locales en el barrio de Ruzafa](http://www.valencia.es/ayuntamiento/urbanismo2.nsf/0/A577FFDD7E036298C1257D180037E247/$FILE/MODIFICACI%C3%93%20DE%20LES%20NORMES%20URBAN%C3%8DSTIQUES%20DEL%20PLA%20ESPECIAL%20DE%20RUSSAFA-SUD%20GRAN%20VIA%20(PEP-2).pdf?OpenElement?d&embedded=true), realizado por el Ayuntamiento de Valencia en Mayo de 2014, el número total de bares y restaurantes era de 277; 11.37 bares por cada 1000 habitantes del barrio de Ruzafa, es decir, 1.96 veces la media de la ciudad en esas fechas.

Por eso mismo creemos que influirá mucho en los niveles de ruido registrados. Lo comprobaremos haciendo uso de los datos, mediante una visualización geográfica de la ubicación de los sonómetros, bares y restaurantes. Pero, ¿cómo obtener sus respectivas ubicaciones? ¿Qué bares hay en Ruzafa? 

Lo que hemos realizado es obtener mediante web scraping la información de estos servicios de hostelería. Los datos han sido extraídos de Google Maps, datos que se pueden obtener haciendo las búsquedas de 'restaurantes ruzafa' y 'bares ruzafa'. No creemos haber conseguido la totalidad de servicios, pero sí los suficientes como para hacer una buena representación.
```{r load hosteleria}
# Carga de datos de bares y restaurantes
bares <- read_delim("./data/bares_ruzafa.csv", delim = "\t", 
                    escape_double = FALSE, trim_ws = TRUE) %>% 
  rename_with(function(x){x <- "name"}, starts_with("Name"))

restaurantes <- read_delim("./data/restaurantes_ruzafa.csv", delim = "\t", 
                           escape_double = FALSE, trim_ws = TRUE) %>% 
  rename_with(function(x){x <- "name"}, starts_with("Name"))
```
Haremos un limpiado básico de los datos para que se adecúen a aquello que buscamos.
```{r clean hosteleria}
# Filtraremos los posibles duplicados
mismos_locales <- base::intersect(bares$name, restaurantes$name) 

hosteleria <- bind_rows(bares, 
                        restaurantes %>% filter(!(name %in% mismos_locales))) %>% 
  select(name, Category, domingo:sábado, Address, Latitude, Longitude) %>% # Variables de posible interés
  filter(between(Longitude, -0.38, -0.368) & between(Latitude, 39.458, 39.465)) %>% 
  filter(!(Category %in% c("Mercado", "Iglesia Católica", "Salón de manicura y pedicura")))
# Filtramos los servicios de hostelería en un rectángulo concreto.
# Eliminamos categorías que no se corresponden con servicios de hostelería.
```
