# Análisis univariante

+ Estas fechas marcan el inicio y el final del registro de datos
```{r}
a <- all_df%>%arrange(dateObserved)%>% summarise(inicio = dateObserved[1],final=dateObserved[dim(all_df)[1]])
kable(a)
```

$$ $$

+ Máximos,mínimos y media de los niveles de ruido por cada variable
```{r}
max <- all_df %>% summarise("maximo/LAeq" = max(all_df[,2],round(2)),"maximo/LAeq_d"=max(all_df[,3],round(2)),"maximo/LAeq_den"=max(all_df[,4],round(2)),"maximo/LAeq_e"=max(all_df[,5],round(2)),"maximo/LAeq_n"=max(all_df[,6],round(2)))%>% pivot_longer(cols=contains("LAeq"),names_to= "medida",values_to = "valores")%>%separate(medida,sep="/",into=c("medida","variable"))%>%pivot_wider(names_from = medida,values_from = valores)

min <- all_df %>% summarise("minimo/LAeq" = min(all_df[,2]),"minimo/LAeq_d"=min(all_df[,3]),"minimo/LAeq_den"=min(all_df[,4]),"minimo/LAeq_e"=min(all_df[,5]),"minimo/LAeq_n"=min(all_df[,6]))%>% pivot_longer(cols=contains("LAeq"),names_to= "medida",values_to = "valores")%>%separate(medida,sep="/",into=c("medida","variable"))%>%pivot_wider(names_from = medida,values_from = valores)

mean <- all_df %>% na.omit %>% summarise("media/LAeq" = max(all_df[,2],round(2)),"media/LAeq_d"=max(all_df[,3],round(2)),"media/LAeq_den"=max(all_df[,4],round(2)),"media/LAeq_e"=max(all_df[,5],round(2)),"media/LAeq_n"=max(all_df[,6],round(2)))%>% pivot_longer(cols=contains("LAeq"),names_to= "medida",values_to = "valores")%>%separate(medida,sep="/",into=c("medida","variable"))%>%pivot_wider(names_from = medida,values_from = valores)


```

```{r}
kable(cbind(max,min[2],mean[2]))

```


Podemos observar que en la noche, el mínimo es mucho más bajo que en el resto del día.
La molestia mínima que notaríamos, es el valor más alto de todos los mínimos.

$$ $$

+ Medias y máximo para los días con mascletà, días de fallas, con el estado de alarma activo,pascua, navidad . verano ,el resto de días que no pertenecen a lo anteriormente nombrado y cuando ya se terminó el estado de alarma.
```{r,echo=FALSE}
mascleta <- all_df %>% filter(between(dateObserved, ymd("2022-03-01"),ymd("2022-03-13"))|between(dateObserved, ymd("2021-09-01"),ymd("2021-09-05")))

mascleta1 <- mascleta%>% summarise("media/mascleta/LAeq"=mean(mascleta$LAeq,round(2)),
                    "media/mascleta/LAeq_d"=mean(mascleta$LAeq_d,round(2)),
                    "media/mascleta/LAeq_den"=mean(mascleta$LAeq_den,round(2)),
                    "media/mascleta/LAeq_e"=mean(mascleta$LAeq_e,round(2)),
                    "media/mascleta/LAeq_n"=mean(mascleta$LAeq_n,round(2)),
                    "maximo/mascleta/LAeq" = max(mascleta$LAeq,round(2)),
                    "maximo/mascleta/LAeq_d"=max(mascleta$LAeq_d,round(2)),
                    "maximo/mascleta/LAeq_den"=max(mascleta$LAeq_den,round(2)),
                    "maximo/mascleta/LAeq_e"=max(mascleta$LAeq_e,round(2)),
                    "maximo/mascleta/LAeq_n"=max(mascleta$LAeq_n,round(2)))%>% pivot_longer(cols=contains("LAeq"),names_to= "temporada",values_to = "valores")%>%separate(temporada,sep="/",into=c("medida","temporada","variable"))%>%pivot_wider(names_from = temporada,values_from = valores)

fallas <- all_df %>% filter(between(dateObserved, ymd("2022-03-14"),ymd("2022-03-19"))|between(dateObserved, ymd("2021-09-01"),ymd("2021-09-05")))

fallas1 <-fallas%>% summarise("media/fallas/LAeq"=mean(fallas$LAeq,round(2)),
                    "media/fallas/LAeq_d"=mean(fallas$LAeq_d,round(2)),
                    "media/fallas/LAeq_den"=mean(fallas$LAeq_den,round(2)),
                    "media/fallas/LAeq_e"=mean(fallas$LAeq_e,round(2)),
                    "media/fallas/LAeq_n"=mean(fallas$LAeq_n,round(2)),
                    "maximo/fallas/LAeq" = max(fallas$LAeq,round(2)),
                    "maximo/fallas/LAeq_d"=max(fallas$LAeq_d,round(2)),
                    "maximo/fallas/LAeq_den"=max(fallas$LAeq_den,round(2)),
                    "maximo/fallas/LAeq_e"=max(fallas$LAeq_e,round(2)),
                    "maximo/fallas/LAeq_n"=max(fallas$LAeq_n,round(2)))%>% pivot_longer(cols=contains("LAeq"),names_to= "temporada",values_to = "valores")%>%separate(temporada,sep="/",into=c("medida","temporada","variable"))%>%pivot_wider(names_from = temporada,values_from = valores)

alarma<- all_df %>% filter(between(dateObserved, ymd("2020-03-13"),ymd("2020-11-08")))

alarma1 <- alarma %>% summarise("media/alarma/LAeq"=mean(alarma$LAeq,round(2)),
                    "media/alarma/LAeq_d"=mean(alarma$LAeq_d,round(2)),
                    "media/alarma/LAeq_den"=mean(alarma$LAeq_den,round(2)),
                    "media/alarma/LAeq_e"=mean(alarma$LAeq_e,round(2)),
                    "media/alarma/LAeq_n"=mean(alarma$LAeq_n,round(2)),
                    "maximo/alarma/LAeq" = max(alarma$LAeq,round(2)),
                    "maximo/alarma/LAeq_d"=max(alarma$LAeq_d,round(2)),
                    "maximo/alarma/LAeq_den"=max(alarma$LAeq_den,round(2)),
                    "maximo/alarma/LAeq_e"=max(alarma$LAeq_e,round(2)),
                    "maximo/alarma/LAeq_n"=max(alarma$LAeq_n,round(2)))%>% pivot_longer(cols=contains("LAeq"),names_to= "temporada",values_to = "valores")%>%separate(temporada,sep="/",into=c("medida","temporada","variable"))%>%pivot_wider(names_from = temporada,values_from = valores)

navidad <- all_df %>% filter(between(dateObserved, ymd("2020-12-23"),ymd("2021-01-06"))|between(dateObserved, ymd("2021-12-23"),ymd("2022-01-06")))

navidad1 <- navidad %>% summarise("media/navidad/LAeq"=mean(navidad$LAeq,round(2)),
                    "media/navidad/LAeq_d"=mean(navidad$LAeq_d,round(2)),
                    "media/navidad/LAeq_den"=mean(navidad$LAeq_den,round(2)),
                    "media/navidad/LAeq_e"=mean(navidad$LAeq_e,round(2)),
                    "media/navidad/LAeq_n"=mean(navidad$LAeq_n,round(2)),
                    "maximo/navidad/LAeq" = max(navidad$LAeq,round(2)),
                    "maximo/navidad/LAeq_d"=max(navidad$LAeq_d,round(2)),
                    "maximo/navidad/LAeq_den"=max(navidad$LAeq_den,round(2)),
                    "maximo/navidad/LAeq_e"=max(navidad$LAeq_e,round(2)),
                    "maximo/navidad/LAeq_n"=max(navidad$LAeq_n,round(2)))%>% pivot_longer(cols=contains("LAeq"),names_to= "temporada",values_to = "valores")%>%separate(temporada,sep="/",into=c("medida","temporada","variable"))%>%pivot_wider(names_from = temporada,values_from = valores)


pascua <- all_df %>% filter(between(dateObserved, ymd("2021-04-01"),ymd("2021-04-12"))|between(dateObserved, ymd("2022-04-14"),ymd("2022-04-24")))

pascua1 <- pascua %>% summarise("media/pascua/LAeq"=mean(pascua$LAeq,round(2)),
                    "media/pascua/LAeq_d"=mean(pascua$LAeq_d,round(2)),
                    "media/pascua/LAeq_den"=mean(pascua$LAeq_den,round(2)),
                    "media/pascua/LAeq_e"=mean(pascua$LAeq_e,round(2)),
                    "media/pascua/LAeq_n"=mean(pascua$LAeq_n,round(2)),
                    "maximo/pascua/LAeq" = max(pascua$LAeq,round(2)),
                    "maximo/pascua/LAeq_d"=max(pascua$LAeq_d,round(2)),
                    "maximo/pascua/LAeq_den"=max(pascua$LAeq_den,round(2)),
                    "maximo/pascua/LAeq_e"=max(pascua$LAeq_e,round(2)),
                    "maximo/pascua/LAeq_n"=max(pascua$LAeq_n,round(2)))%>% pivot_longer(cols=contains("LAeq"),names_to= "temporada",values_to = "valores")%>%separate(temporada,sep="/",into=c("medida","temporada","variable"))%>%pivot_wider(names_from = temporada,values_from = valores)

verano <- all_df %>% filter(between(dateObserved, ymd("2021-06-01"),ymd("2021-09-01")))

verano1 <- verano %>% summarise("media/verano/LAeq"=mean(verano$LAeq,round(2)),
                    "media/verano/LAeq_d"=mean(verano$LAeq_d,round(2)),
                    "media/verano/LAeq_den"=mean(verano$LAeq_den,round(2)),
                    "media/verano/LAeq_e"=mean(verano$LAeq_e,round(2)),
                    "media/verano/LAeq_n"=mean(verano$LAeq_n,round(2)),
                    "maximo/verano/LAeq"= max(verano$LAeq,round(2)),
                    "maximo/verano/LAeq_d"=max(verano$LAeq_d,round(2)),
                    "maximo/verano/LAeq_den"=max(verano$LAeq_den,round(2)),
                    "maximo/verano/LAeq_e"=max(verano$LAeq_e,round(2)),
                    "maximo/verano/LAeq_n"=max(verano$LAeq_n,round(2)))%>% pivot_longer(cols=contains("LAeq"),names_to= "temporada",values_to = "valores")%>%separate(temporada,sep="/",into=c("medida","temporada","variable"))%>%pivot_wider(names_from = temporada,values_from = valores)

resto <- all_df %>% filter(!between(dateObserved,ymd("2022-03-01"),ymd("2022-03-19"))&!between(dateObserved,ymd("2021-09-01"),ymd("2021-09-05"))&!between(dateObserved, ymd("2020-03-13"),ymd("2020-11-08"))&!(between(dateObserved, ymd("2020-12-23"),ymd("2021-01-06"))&!between(dateObserved, ymd("2021-12-23"),ymd("2022-01-06"))&!(between(dateObserved, ymd("2021-04-01"),ymd("2021-04-12"))&!between(dateObserved, ymd("2022-04-14"),ymd("2022-04-24"))&!between(dateObserved, ymd("2021-06-01"),ymd("2021-09-01")))))

resto1 <- resto %>% summarise("media/resto/LAeq"=mean(resto$LAeq,round(2)),
                    "media/resto/LAeq_d"=mean(resto$LAeq_d,round(2)),
                    "media/resto/LAeq_den"=mean(resto$LAeq_den,round(2)),
                    "media/resto/LAeq_e"=mean(resto$LAeq_e,round(2)),
                    "media/resto/LAeq_n"=mean(resto$LAeq_n,round(2)),
                    "maximo/resto/LAeq" = max(resto$LAeq,round(2)),
                    "maximo/resto/LAeq_d"=max(resto$LAeq_d,round(2)),
                    "maximo/resto/LAeq_den"=max(resto$LAeq_den,round(2)),
                    "maximo/resto/LAeq_e"=max(resto$LAeq_e,round(2)),
                    "maximo/resto/LAeq_n"=max(resto$LAeq_n,round(2)))%>% pivot_longer(cols=contains("LAeq"),names_to= "temporada",values_to = "valores")%>%separate(temporada,sep="/",into=c("medida","temporada","variable"))%>%pivot_wider(names_from = temporada,values_from = valores)

no_alarma <- all_df %>% filter(!between(dateObserved, ymd("2020-03-13"),ymd("2020-11-08")))

no_alarma1 <- no_alarma %>% summarise("media/no_alarma/LAeq"=mean(no_alarma$LAeq,round(2)),
                    "media/no_alarma/LAeq_d"=mean(no_alarma$LAeq_d,round(2)),
                    "media/no_alarma/LAeq_den"=mean(no_alarma$LAeq_den,round(2)),
                    "media/no_alarma/LAeq_e"=mean(no_alarma$LAeq_e,round(2)),
                    "media/no_alarma/LAeq_n"=mean(no_alarma$LAeq_n,round(2)),
                    "maximo/no_alarma/LAeq" = max(no_alarma$LAeq,round(2)),
                    "maximo/no_alarma/LAeq_d"=max(no_alarma$LAeq_d,round(2)),
                    "maximo/no_alarma/LAeq_den"=max(no_alarma$LAeq_den,round(2)),
                    "maximo/no_alarma/LAeq_e"=max(no_alarma$LAeq_e,round(2)),
                    "maximo/no_alarma/LAeq_n"=max(no_alarma$LAeq_n,round(2)))%>% pivot_longer(cols=contains("LAeq"),names_to= "temporada",values_to = "valores")%>%separate(temporada,sep="/",into=c("medida","temporada","variable"))%>%pivot_wider(names_from = temporada,values_from = valores)

```

```{r}
kable(cbind(mascleta1,fallas1[3],navidad1[3],pascua1[3],verano1[3],resto1[3],alarma1[3],no_alarma1[3]))
```


Se puede observar que los máximos niveles de ruido se encuentran en la tarde-noche de los días de fallasa y días de marzo que hay mascletà.


Comparando los valores de cuando había estado de alarma y cuando se levantó, en los máximos se diferencian por 20 dB aprox.En las medias, no difieren tanto.


Fallas tiene las medias más altas pero el resto de días que no hay festivos tampoco varía mucho respecto a vacaciones como navidad o pascua.


$$ $$

# ¿Cómo el sonido es afectado por las diferentes épocas?


```{r,echo = FALSE}
m <- mascleta%>%select(ends_with("LAeq"),dateObserved)%>%rename(mascleta = "LAeq")%>% pivot_longer(cols="mascleta",names_to= "temporada",values_to = "valores")
f <- fallas%>%select(ends_with("LAeq"),dateObserved)%>%rename(fallas = "LAeq")%>%pivot_longer(cols="fallas",names_to= "temporada",values_to = "valores")
v <- verano%>%select(ends_with("LAeq"),dateObserved)%>%rename(verano = "LAeq")%>%pivot_longer(cols="verano",names_to= "temporada",values_to = "valores")
a <- alarma%>%select(ends_with("LAeq"),dateObserved)%>%rename(alarma = "LAeq")%>%pivot_longer(cols="alarma",names_to= "temporada",values_to = "valores")
n <- navidad%>%select(ends_with("LAeq"),dateObserved)%>%rename(navidad = "LAeq") %>%pivot_longer(cols="navidad",names_to= "temporada",values_to = "valores")
n.a <- no_alarma%>%select(ends_with("LAeq"),dateObserved)%>%rename(no_alarma = "LAeq")%>%pivot_longer(cols="no_alarma",names_to= "temporada",values_to = "valores")
p <- pascua%>%select(ends_with("LAeq"),dateObserved)%>%rename(pascua = "LAeq")%>%pivot_longer(cols="pascua",names_to= "temporada",values_to = "valores")
r <- resto%>%select(ends_with("LAeq"),dateObserved)%>%rename(resto = "LAeq")%>%pivot_longer(cols="resto",names_to= "temporada",values_to = "valores")

z <- rbind(m,f)
z <- rbind(z,v)
z <- rbind(z,a)
z <- rbind(z,n)
z <- rbind(z,n.a)
z <- rbind(z,p)
z <- rbind(z,r)
```


```{r}
ggplot(z, aes(x = dateObserved, y = valores, color = temporada)) +geom_line()+ geom_hline(size=1.5,yintercept = 65) +guides(color = guide_legend(title = "Temporada"))+scale_color_manual(values = c("firebrick1","dodgerblue1",                     "gold","seagreen","pink","coral1","mediumorchid","cyan3"))+labs(title = "Gráfico de nivel sonoro continuo equivalente por día",x= "Fecha",y="dB")+theme(plot.title = element_text(hjust = 0.5))+theme(axis.text.x=element_text(angle=90)) +
  scale_x_date(date_breaks = "1 month")
```


```{r, echo=FALSE}
ggsave("figure/Grafica1.jpg")
```
Se puede observar que hay datos faltantes en julio y agosto del 2021.


La época de marzo 2022 tiene unos niveles muy altos de ruido, siendo que se celebran las fallas. En septiempre 2021 también hay niveles de ruido muy altos debido a las fallas que se celebraron en esa época.


Nos damos cuenta de que en condiciones normales el nivel de ruido ya está por encima de lo recomendado como saludable.

$$ $$

# Detección de outliers

+ Contamos los outliers que hay por diferentes métodos y los mostramos
```{r}
# Regla 3 sigma
reglasigma <- function(x) {
  m <- mean(x,na.rm=TRUE)
  s <- sd(x,na.rm=TRUE)
  res <- (x > m+3*s) | (x < m-3*s)
  return(res)
}

# Identificador Hampel
reglahampel <- function(x) { 
  m <- median(x,na.rm=T)
  d <- mad(x,na.rm=T)
  res <- ((x > m+3*d) | (x < m-3*d))
  return(res)
}

# Regla boxplot
reglaboxplot <- function(x) {
a <- quantile(x,0.25,na.rm=TRUE)
b <- quantile(x,0.75,na.rm=TRUE)
i <- b-a
res <- (x > b + 1.5*i) | (x < a - 1.5*i)
return(res)
}

#Percentiles
reglapercentil <- function(x) {
a <- quantile(x,0.05,na.rm=TRUE)
b <- quantile(x,0.95,na.rm=TRUE)
res <- (x < a) | (b < x)
return(res)
}
```


```{r,echo=FALSE}
metodos <- list(reglasigma=reglasigma,reglahampel=reglahampel,reglaboxplot=reglaboxplot,reglapercentil=reglapercentil)

all_df2 <- all_df %>% mutate(across(LAeq,metodos))

Outliers <- all_df2 %>% select(contains("regla")) %>% summarize_all(sum,na.rm=T)%>% pivot_longer(cols=contains("regla"),names_to= "regla",values_to = "outliers_encontrados")%>%separate(regla,sep="_regla",into=c("dato","regla"))%>%pivot_wider(names_from = regla,values_from = outliers_encontrados)

all_df3 <- all_df %>% mutate(across(LAeq_d,metodos))

Outliers1 <- all_df3 %>% select(contains("regla")) %>% summarize_all(sum,na.rm=T)%>% pivot_longer(cols=contains("regla"),names_to= "regla",values_to = "outliers_encontrados")%>%separate(regla,sep="_regla",into=c("dato","regla"))%>%pivot_wider(names_from = regla,values_from = outliers_encontrados)

all_df4 <- all_df %>% mutate(across(LAeq_den,metodos))

Outliers2 <- all_df4 %>% select(contains("regla")) %>% summarize_all(sum,na.rm=T)%>% pivot_longer(cols=contains("regla"),names_to= "regla",values_to = "outliers_encontrados")%>%separate(regla,sep="_regla",into=c("dato","regla"))%>%pivot_wider(names_from = regla,values_from = outliers_encontrados)

all_df5 <- all_df %>% mutate(across(LAeq_e,metodos))

Outliers3 <- all_df5 %>% select(contains("regla")) %>% summarize_all(sum,na.rm=T)%>% pivot_longer(cols=contains("regla"),names_to= "regla",values_to = "outliers_encontrados")%>%separate(regla,sep="_regla",into=c("dato","regla"))%>%pivot_wider(names_from = regla,values_from = outliers_encontrados)

all_df6 <- all_df %>% mutate(across(LAeq_n,metodos))

Outliers4 <- all_df6 %>% select(contains("regla")) %>% summarize_all(sum,na.rm=T)%>% pivot_longer(cols=contains("regla"),names_to= "regla",values_to = "outliers_encontrados")%>%separate(regla,sep="_regla",into=c("dato","regla"))%>%pivot_wider(names_from = regla,values_from = outliers_encontrados)
```

```{r}
kable(rbind(Outliers1,Outliers1[1,],Outliers2[1,],Outliers3[1,],Outliers4[1,]))
```


```{r}
o <- all_df2 %>% select(contains("regla"))%>% pivot_longer(cols=contains("regla"),names_to= "regla",values_to = "outliers_encontrados")%>%separate(regla,sep="_regla",into=c("dato","regla"))
o1 <- all_df3 %>% select(contains("regla")) %>% pivot_longer(cols=contains("regla"),names_to= "regla",values_to = "outliers_encontrados")%>%separate(regla,sep="_regla",into=c("dato","regla"))
o2 <- all_df4 %>% select(contains("regla")) %>% pivot_longer(cols=contains("regla"),names_to= "regla",values_to = "outliers_encontrados")%>%separate(regla,sep="_regla",into=c("dato","regla"))
o3 <- all_df5 %>% select(contains("regla"))%>%pivot_longer(cols=contains("regla"),names_to= "regla",values_to = "outliers_encontrados")%>%separate(regla,sep="_regla",into=c("dato","regla"))
o4 <-all_df6 %>% select(contains("regla")) %>% pivot_longer(cols=contains("regla"),names_to= "regla",values_to = "outliers_encontrados")%>%separate(regla,sep="_regla",into=c("dato","regla"))
o <- rbind(o,o1)
o <- rbind(o,o2)
o <- rbind(o,o3)
o <- rbind(o,o4)
o <- o%>% filter(outliers_encontrados=="TRUE")
```


```{r}
ggplot(o, aes(x = dato,fill=regla)) +geom_bar(position = "dodge2")+theme(axis.text.x=element_text(angle=90))+ labs(title = "Outliers encontrados aplicando cada regla",x="",y="dB ")
```


```{r,echo=FALSE}
ggsave("figure/Grafica2.jpg")
```
El método percentil es el que menos variación tolera ya que es el que más outliers detecta.


Por el contrario el método sigma es el que menos outliers encuentra.


El boxplot y el hampel van muy parejos respecto a los resultados obtenidos.

