## ANÁLISIS UNIVARIANTE

+ Estas fechas marcan el inicio y el final del registro de datos
```{r}
a <- all_df%>%arrange(dateObserved)%>% summarise(inicio = dateObserved[1],final=dateObserved[dim(all_df)[1]])
kable(a)
```
Organizamos las observaciones del data frame en sentido creciente y seleccionamos la primera y última columna. Como van creciendo, la primera observación marcará el inicio de la recogida de datos y la última , la finalización.

$$ $$

+ Máximos niveles de ruido por cada variable
```{r}
kable(all_df %>% summarise(maximo_LAeq = max(all_df[,2]),maximo_LAeq_d=max(all_df[,3]),
                     maximo_LAeq_den=max(all_df[,4]),maximo_LAeq_e=max(all_df[,5]),
                     maximo_LAeq_n=max(all_df[,6])))

```
De las columnas con las variables numéricas que queremos saber el máximo, aplicamos max(). Con la función summarise(), creamos un nuevo data frame donde cada columna será el máximo para cada variable seleccionada.

$$ $$

+ Mínimos registrados en cada variable
```{r}
kable(all_df %>% summarise(minimo_LAeq = min(all_df[,2]),minimo_LAeq_d=min(all_df[,3]),
                     minimo_LAeq_den=min(all_df[,4]),minimo_LAeq_e=min(all_df[,5]),
                     minimo_LAeq_n=min(all_df[,6])))
```
De las columnas con las variables numéricas que queremos saber el mínimo, aplicamos min(). Con la función summarise(), creamos un nuevo data frame donde cada columna será el mínimo para cada variable seleccionada.


$$ $$


+ Media para cada variable numérica
```{r}
kable(all_df %>% na.omit %>%summarise(media_LAeq=mean(all_df$LAeq),
                                media_LAeq_d=mean(all_df$LAeq_d),
                                media_LAeq_den=mean(all_df$LAeq_den),
                                media_LAeq_e=mean(all_df$LAeq_e),
                                media_LAeq_n=mean(all_df$LAeq_n)))
```
De las columnas con las variables numéricas que queremos saber la media, aplicamos mean(). Con la función summarise(), creamos un nuevo data frame donde cada columna será la media para cada variable seleccionada.

$$ $$

+ Medias y máximo para los días con mascletà, días de fallas, con el estado de alarma activo,pascua, navidad . verano ,el resto de días que no pertenecen a lo anteriormente nombrado y cuando ya se terminó el estado de alarma.
```{r}
mascleta <- all_df %>% filter(between(dateObserved, ymd("2022-03-01"),ymd("2022-03-13"))|between(dateObserved, ymd("2021-09-01"),ymd("2021-09-05")))

mascleta1 <- mascleta%>% summarise("media/mascleta/LAeq"=mean(mascleta$LAeq,round(2)),
                    "media/mascleta/LAeq_d"=mean(mascleta$LAeq_d,round(2)),
                    "media/mascleta/LAeq_den"=mean(mascleta$LAeq_den,round(2)),
                    "media/mascleta/LAeq_e"=mean(mascleta$LAeq_e,round(2)),
                    "media/mascleta/LAeq_n"=mean(mascleta$LAeq_n,round(2)),
                    "maximo/mascleta/LAeq" = max(mascleta$LAeq,round(2)),
                    "maximo/mascleta/LAeq_d"=max(mascleta$LAeq_d,round(2)),
                    "maximo/mascleta/LAeq_den"=max(mascleta$LAeq_den,round(2)),
                    "maximo/mascleta/LAeq_e"=max(mascleta$LAeq_e,round(2)),
                    "maximo/mascleta/LAeq_n"=max(mascleta$LAeq_n,round(2)))%>% pivot_longer(cols=contains("LAeq"),names_to= "temporada",values_to = "valores")%>%separate(temporada,sep="/",into=c("variable","temporada","dato"))%>%pivot_wider(names_from = temporada,values_from = valores)

fallas <- all_df %>% filter(between(dateObserved, ymd("2022-03-14"),ymd("2022-03-19"))|between(dateObserved, ymd("2021-09-01"),ymd("2021-09-05")))

fallas1 <-fallas%>% summarise("media/fallas/LAeq"=mean(fallas$LAeq,round(2)),
                    "media/fallas/LAeq_d"=mean(fallas$LAeq_d,round(2)),
                    "media/fallas/LAeq_den"=mean(fallas$LAeq_den,round(2)),
                    "media/fallas/LAeq_e"=mean(fallas$LAeq_e,round(2)),
                    "media/fallas/LAeq_n"=mean(fallas$LAeq_n,round(2)),
                    "maximo/fallas/LAeq" = max(fallas$LAeq,round(2)),
                    "maximo/fallas/LAeq_d"=max(fallas$LAeq_d,round(2)),
                    "maximo/fallas/LAeq_den"=max(fallas$LAeq_den,round(2)),
                    "maximo/fallas/LAeq_e"=max(fallas$LAeq_e,round(2)),
                    "maximo/fallas/LAeq_n"=max(fallas$LAeq_n,round(2)))%>% pivot_longer(cols=contains("LAeq"),names_to= "temporada",values_to = "valores")%>%separate(temporada,sep="/",into=c("variable","temporada","dato"))%>%pivot_wider(names_from = temporada,values_from = valores)

alarma<- all_df %>% filter(between(dateObserved, ymd("2020-03-13"),ymd("2020-11-08")))

alarma1 <- alarma %>% summarise("media/alarma/LAeq"=mean(alarma$LAeq,round(2)),
                    "media/alarma/LAeq_d"=mean(alarma$LAeq_d,round(2)),
                    "media/alarma/LAeq_den"=mean(alarma$LAeq_den,round(2)),
                    "media/alarma/LAeq_e"=mean(alarma$LAeq_e,round(2)),
                    "media/alarma/LAeq_n"=mean(alarma$LAeq_n,round(2)),
                    "maximo/alarma/LAeq" = max(alarma$LAeq,round(2)),
                    "maximo/alarma/LAeq_d"=max(alarma$LAeq_d,round(2)),
                    "maximo/alarma/LAeq_den"=max(alarma$LAeq_den,round(2)),
                    "maximo/alarma/LAeq_e"=max(alarma$LAeq_e,round(2)),
                    "maximo/alarma/LAeq_n"=max(alarma$LAeq_n,round(2)))%>% pivot_longer(cols=contains("LAeq"),names_to= "temporada",values_to = "valores")%>%separate(temporada,sep="/",into=c("variable","temporada","dato"))%>%pivot_wider(names_from = temporada,values_from = valores)

navidad <- all_df %>% filter(between(dateObserved, ymd("2020-12-23"),ymd("2021-01-06"))|between(dateObserved, ymd("2021-12-23"),ymd("2022-01-06")))

navidad1 <- navidad %>% summarise("media/navidad/LAeq"=mean(navidad$LAeq,round(2)),
                    "media/navidad/LAeq_d"=mean(navidad$LAeq_d,round(2)),
                    "media/navidad/LAeq_den"=mean(navidad$LAeq_den,round(2)),
                    "media/navidad/LAeq_e"=mean(navidad$LAeq_e,round(2)),
                    "media/navidad/LAeq_n"=mean(navidad$LAeq_n,round(2)),
                    "maximo/navidad/LAeq" = max(navidad$LAeq,round(2)),
                    "maximo/navidad/LAeq_d"=max(navidad$LAeq_d,round(2)),
                    "maximo/navidad/LAeq_den"=max(navidad$LAeq_den,round(2)),
                    "maximo/navidad/LAeq_e"=max(navidad$LAeq_e,round(2)),
                    "maximo/navidad/LAeq_n"=max(navidad$LAeq_n,round(2)))%>% pivot_longer(cols=contains("LAeq"),names_to= "temporada",values_to = "valores")%>%separate(temporada,sep="/",into=c("variable","temporada","dato"))%>%pivot_wider(names_from = temporada,values_from = valores)


pascua <- all_df %>% filter(between(dateObserved, ymd("2021-04-01"),ymd("2021-04-12"))|between(dateObserved, ymd("2022-04-14"),ymd("2022-04-24")))

pascua1 <- pascua %>% summarise("media/pascua/LAeq"=mean(pascua$LAeq,round(2)),
                    "media/pascua/LAeq_d"=mean(pascua$LAeq_d,round(2)),
                    "media/pascua/LAeq_den"=mean(pascua$LAeq_den,round(2)),
                    "media/pascua/LAeq_e"=mean(pascua$LAeq_e,round(2)),
                    "media/pascua/LAeq_n"=mean(pascua$LAeq_n,round(2)),
                    "maximo/pascua/LAeq" = max(pascua$LAeq,round(2)),
                    "maximo/pascua/LAeq_d"=max(pascua$LAeq_d,round(2)),
                    "maximo/pascua/LAeq_den"=max(pascua$LAeq_den,round(2)),
                    "maximo/pascua/LAeq_e"=max(pascua$LAeq_e,round(2)),
                    "maximo/pascua/LAeq_n"=max(pascua$LAeq_n,round(2)))%>% pivot_longer(cols=contains("LAeq"),names_to= "temporada",values_to = "valores")%>%separate(temporada,sep="/",into=c("variable","temporada","dato"))%>%pivot_wider(names_from = temporada,values_from = valores)

verano <- all_df %>% filter(between(dateObserved, ymd("2021-06-01"),ymd("2021-09-01")))

verano1 <- verano %>% summarise("media/verano/LAeq"=mean(verano$LAeq,round(2)),
                    "media/verano/LAeq_d"=mean(verano$LAeq_d,round(2)),
                    "media/verano/LAeq_den"=mean(verano$LAeq_den,round(2)),
                    "media/verano/LAeq_e"=mean(verano$LAeq_e,round(2)),
                    "media/verano/LAeq_n"=mean(verano$LAeq_n,round(2)),
                    "maximo/verano/LAeq"= max(verano$LAeq,round(2)),
                    "maximo/verano/LAeq_d"=max(verano$LAeq_d,round(2)),
                    "maximo/verano/LAeq_den"=max(verano$LAeq_den,round(2)),
                    "maximo/verano/LAeq_e"=max(verano$LAeq_e,round(2)),
                    "maximo/verano/LAeq_n"=max(verano$LAeq_n,round(2)))%>% pivot_longer(cols=contains("LAeq"),names_to= "temporada",values_to = "valores")%>%separate(temporada,sep="/",into=c("variable","temporada","dato"))%>%pivot_wider(names_from = temporada,values_from = valores)

resto <- all_df %>% filter(!between(dateObserved,ymd("2022-03-01"),ymd("2022-03-19"))&!between(dateObserved,ymd("2021-09-01"),ymd("2021-09-05"))&!between(dateObserved, ymd("2020-03-13"),ymd("2020-11-08"))&!(between(dateObserved, ymd("2020-12-23"),ymd("2021-01-06"))&!between(dateObserved, ymd("2021-12-23"),ymd("2022-01-06"))&!(between(dateObserved, ymd("2021-04-01"),ymd("2021-04-12"))&!between(dateObserved, ymd("2022-04-14"),ymd("2022-04-24"))&!between(dateObserved, ymd("2021-06-01"),ymd("2021-09-01")))))

resto1 <- resto %>% summarise("media/resto/LAeq"=mean(resto$LAeq,round(2)),
                    "media/resto/LAeq_d"=mean(resto$LAeq_d,round(2)),
                    "media/resto/LAeq_den"=mean(resto$LAeq_den,round(2)),
                    "media/resto/LAeq_e"=mean(resto$LAeq_e,round(2)),
                    "media/resto/LAeq_n"=mean(resto$LAeq_n,round(2)),
                    "maximo/resto/LAeq" = max(resto$LAeq,round(2)),
                    "maximo/resto/LAeq_d"=max(resto$LAeq_d,round(2)),
                    "maximo/resto/LAeq_den"=max(resto$LAeq_den,round(2)),
                    "maximo/resto/LAeq_e"=max(resto$LAeq_e,round(2)),
                    "maximo/resto/LAeq_n"=max(resto$LAeq_n,round(2)))%>% pivot_longer(cols=contains("LAeq"),names_to= "temporada",values_to = "valores")%>%separate(temporada,sep="/",into=c("variable","temporada","dato"))%>%pivot_wider(names_from = temporada,values_from = valores)

no_alarma <- all_df %>% filter(!between(dateObserved, ymd("2020-03-13"),ymd("2020-11-08")))

no_alarma1 <- no_alarma %>% summarise("media/no_alarma/LAeq"=mean(no_alarma$LAeq,round(2)),
                    "media/no_alarma/LAeq_d"=mean(no_alarma$LAeq_d,round(2)),
                    "media/no_alarma/LAeq_den"=mean(no_alarma$LAeq_den,round(2)),
                    "media/no_alarma/LAeq_e"=mean(no_alarma$LAeq_e,round(2)),
                    "media/no_alarma/LAeq_n"=mean(no_alarma$LAeq_n,round(2)),
                    "maximo/no_alarma/LAeq" = max(no_alarma$LAeq,round(2)),
                    "maximo/no_alarma/LAeq_d"=max(no_alarma$LAeq_d,round(2)),
                    "maximo/no_alarma/LAeq_den"=max(no_alarma$LAeq_den,round(2)),
                    "maximo/no_alarma/LAeq_e"=max(no_alarma$LAeq_e,round(2)),
                    "maximo/no_alarma/LAeq_n"=max(no_alarma$LAeq_n,round(2)))%>% pivot_longer(cols=contains("LAeq"),names_to= "temporada",values_to = "valores")%>%separate(temporada,sep="/",into=c("variable","temporada","dato"))%>%pivot_wider(names_from = temporada,values_from = valores)

```

```{r}
kable(cbind(mascleta1,fallas1[3],alarma1[3],navidad1[3],pascua1[3],verano1[3],resto1[3],no_alarma1[3]))
```

## ANÁLISIS BIVARIANTE

+
```{r}
m <- mascleta%>%select(ends_with("LAeq"),dateObserved)%>%rename(mascleta = "LAeq")%>% pivot_longer(cols="mascleta",names_to= "temporada",values_to = "valores")
f <- fallas%>%select(ends_with("LAeq"),dateObserved)%>%rename(fallas = "LAeq")%>%pivot_longer(cols="fallas",names_to= "temporada",values_to = "valores")
v <- verano%>%select(ends_with("LAeq"),dateObserved)%>%rename(verano = "LAeq")%>%pivot_longer(cols="verano",names_to= "temporada",values_to = "valores")
a <- alarma%>%select(ends_with("LAeq"),dateObserved)%>%rename(alarma = "LAeq")%>%pivot_longer(cols="alarma",names_to= "temporada",values_to = "valores")
n <- navidad%>%select(ends_with("LAeq"),dateObserved)%>%rename(navidad = "LAeq") %>%pivot_longer(cols="navidad",names_to= "temporada",values_to = "valores")
n.a <- no_alarma%>%select(ends_with("LAeq"),dateObserved)%>%rename(no_alarma = "LAeq")%>%pivot_longer(cols="no_alarma",names_to= "temporada",values_to = "valores")
p <- pascua%>%select(ends_with("LAeq"),dateObserved)%>%rename(pascua = "LAeq")%>%pivot_longer(cols="pascua",names_to= "temporada",values_to = "valores")
r <- resto%>%select(ends_with("LAeq"),dateObserved)%>%rename(resto = "LAeq")%>%pivot_longer(cols="resto",names_to= "temporada",values_to = "valores")

z <- rbind(m,f)
z <- rbind(z,v)
z <- rbind(z,a)
z <- rbind(z,n)
z <- rbind(z,n.a)
z <- rbind(z,p)
z <- rbind(z,r)
```


```{r}
ggplot(z, aes(x = dateObserved, y = valores, color = temporada)) +geom_line()+geom_hline(size=1.5,yintercept = 65) +guides(color = guide_legend(title = "Temporada"))+scale_color_manual(values = c("firebrick1","dodgerblue1",                     "gold","seagreen","pink","coral1","mediumorchid","cyan3"))+labs(title = "Gráfico de nivel sonoro continuo equivalente por día",x= "Fecha",y="dB")+theme(plot.title = element_text(hjust = 0.5))+theme(axis.text.x=element_text(angle=90)) +
  scale_x_date(date_breaks = "1 month")
```


## OUTLIERS

+ Contamos los outliers que hay por diferentes métodos y los mostramos
```{r}
# Regla 3 sigma
reglasigma <- function(x) {
  m <- mean(x,na.rm=TRUE)
  s <- sd(x,na.rm=TRUE)
  res <- (x > m+3*s) | (x < m-3*s)
  return(res)
}

# Identificador Hampel
reglahampel <- function(x) { 
  m <- median(x,na.rm=T)
  d <- mad(x,na.rm=T)
  res <- ((x > m+3*d) | (x < m-3*d))
  return(res)
}

# Regla boxplot
reglaboxplot <- function(x) {
a <- quantile(x,0.25,na.rm=TRUE)
b <- quantile(x,0.75,na.rm=TRUE)
i <- b-a
res <- (x > b + 1.5*i) | (x < a - 1.5*i)
return(res)
}

#Percentiles
reglapercentil <- function(x) {
a <- quantile(x,0.05,na.rm=TRUE)
b <- quantile(x,0.95,na.rm=TRUE)
res <- (x < a) | (b < x)
return(res)
}
```


```{r}
metodos <- list(reglasigma=reglasigma,reglahampel=reglahampel,reglaboxplot=reglaboxplot,reglapercentil=reglapercentil)

all_df2 <- all_df %>% mutate(across(LAeq,metodos))

Outliers <- all_df2 %>% select(contains("regla")) %>% summarize_all(sum,na.rm=T)%>% pivot_longer(cols=contains("regla"),names_to= "regla",values_to = "outliers_encontrados")%>%separate(regla,sep="_regla",into=c("dato","regla"))%>%pivot_wider(names_from = regla,values_from = outliers_encontrados)

all_df3 <- all_df %>% mutate(across(LAeq_d,metodos))

Outliers1 <- all_df3 %>% select(contains("regla")) %>% summarize_all(sum,na.rm=T)%>% pivot_longer(cols=contains("regla"),names_to= "regla",values_to = "outliers_encontrados")%>%separate(regla,sep="_regla",into=c("dato","regla"))%>%pivot_wider(names_from = regla,values_from = outliers_encontrados)

all_df4 <- all_df %>% mutate(across(LAeq_den,metodos))

Outliers2 <- all_df4 %>% select(contains("regla")) %>% summarize_all(sum,na.rm=T)%>% pivot_longer(cols=contains("regla"),names_to= "regla",values_to = "outliers_encontrados")%>%separate(regla,sep="_regla",into=c("dato","regla"))%>%pivot_wider(names_from = regla,values_from = outliers_encontrados)

all_df5 <- all_df %>% mutate(across(LAeq_e,metodos))

Outliers3 <- all_df5 %>% select(contains("regla")) %>% summarize_all(sum,na.rm=T)%>% pivot_longer(cols=contains("regla"),names_to= "regla",values_to = "outliers_encontrados")%>%separate(regla,sep="_regla",into=c("dato","regla"))%>%pivot_wider(names_from = regla,values_from = outliers_encontrados)

all_df6 <- all_df %>% mutate(across(LAeq_n,metodos))

Outliers4 <- all_df6 %>% select(contains("regla")) %>% summarize_all(sum,na.rm=T)%>% pivot_longer(cols=contains("regla"),names_to= "regla",values_to = "outliers_encontrados")%>%separate(regla,sep="_regla",into=c("dato","regla"))%>%pivot_wider(names_from = regla,values_from = outliers_encontrados)
```

```{r}
kable(rbind(Outliers1,Outliers1[1,],Outliers2[1,],Outliers3[1,],Outliers4[1,]))
```

+
```{r}
o <- all_df2 %>% select(contains("regla"))%>% pivot_longer(cols=contains("regla"),names_to= "regla",values_to = "outliers_encontrados")%>%separate(regla,sep="_regla",into=c("dato","regla"))
o1 <- all_df3 %>% select(contains("regla")) %>% pivot_longer(cols=contains("regla"),names_to= "regla",values_to = "outliers_encontrados")%>%separate(regla,sep="_regla",into=c("dato","regla"))
o2 <- all_df4 %>% select(contains("regla")) %>% pivot_longer(cols=contains("regla"),names_to= "regla",values_to = "outliers_encontrados")%>%separate(regla,sep="_regla",into=c("dato","regla"))
o3 <- all_df5 %>% select(contains("regla"))%>%pivot_longer(cols=contains("regla"),names_to= "regla",values_to = "outliers_encontrados")%>%separate(regla,sep="_regla",into=c("dato","regla"))
o4 <-all_df6 %>% select(contains("regla")) %>% pivot_longer(cols=contains("regla"),names_to= "regla",values_to = "outliers_encontrados")%>%separate(regla,sep="_regla",into=c("dato","regla"))
o <- rbind(o,o1)
o <- rbind(o,o2)
o <- rbind(o,o3)
o <- rbind(o,o4)
o <- o%>% filter(outliers_encontrados=="TRUE")
```


```{r}
ggplot(o, aes(x = dato,fill=regla)) +geom_bar(position = "dodge2")+theme(axis.text.x=element_text(angle=90))+ labs(title = "Outliers encontrados aplicando cada regla",x="",y="dB ",caption = "LAeq= nivel sonoro continuo equivalente

                                                                                                                   LAeq_d = desde las 07h hasta las 19h
                                                                                                                   
                                                                                                                   LAeq_den = molestia vinculada al nivel de ruido
                                                                                                                   
                                                                                                                   LAeq_e = desde las 19h hasta las 23h
                                                                                                                   
                                                                                                                   LAeq_n= desde las 23h hasta las 07h") 

```


