ANALISIS UNIVARIANTE

Creamos la tabla de estadisticos con los estadisticos
requeridos

```{r}

all_df %>%
  group_by(street) %>%
  select(2:6,8) %>% #Seleccionamos las calles con valores
  summarize(across(everything(),(list(
        vminimo = ~ min(., na.rm = TRUE),
        mediana =~ mean(., na.rm = TRUE),
        percentil25 = ~ quantile(., 0.25, na.rm =TRUE),
        vmedio =~ median(., na.rm = TRUE),                
        desviacion_tipica =~ sd(., na.rm = TRUE),
        percentil75 =~ mean(., 0.75,  na.rm = TRUE),
        vmaximo  =~ max(., na.rm = TRUE)))))

```



Con los siguientes diagramas podemos ver la distribución de los
datos, mostrando los picos de valores y donde se suelen agrupar
la mayoria de los datos.

```{r}
g  <- ggplot(all_df, aes(dateObserved, fill = street )) +
  geom_hline(yintercept= 65, color = "red") +
  scale_x_date(breaks = "6 months") +
  facet_wrap(~street)

g + geom_violin(aes(y = LAeq))
g + geom_violin(aes(y = LAeq_d))
g + geom_violin(aes(y = LAeq_den))
g + geom_violin(aes(y = LAeq_e))
g + geom_violin(aes(y = LAeq_n))

```


ANALISIS BIVARIANTE

```{r}

ggpairs(all_df, columns = 2:5)

#Realizamos un análisis por calle de los datos 
ggpairs(all_df,columns = 2:5, aes(color = street,alpha = 0.5),
      upper = list(continuous = wrap("cor", size = 1.85)))

```


1.- ¿Existe algun incremento del ruido nocturno en los meses que más turistas recibió Valencia ?

Mediante los datos obtenidos del INE observamos que los meses
donde mas visitantes recibió Valencia fueron Agosto y
Septiembre, mientras los que menos visitantes recibió fueron
Febrero y Marzo.

Calculamos la media de todos los meses

```{r}

medias_noche <-complete_data %>%
  mutate(Date = format(as.Date(dateObserved),'%Y-%m')) %>%
  select(street, ends_with("d"), Date) %>%
  group_by(Date) %>%
  summarise(Media_Noche =  mean(LAeq_d, na.rm = T))
  
#Seleccionamos todos los meses de 2021
medias_noche_2021 <- medias_noche[5:15,] 

```

Añadimos los visitantes que recibe Valencia (información
extraida del INE)

```{r}
medias_noche_2021 <- cbind(medias_noche_2021, 
    Turistas = c(49970, 28152, 46945, 71493, 141587, 271231,
              754050, 641919, 641582,384253, 381422))

```

Graficamos los valores obtenidos

```{r}

ggplot(medias_noche_2021, aes(x = Date, y = Media_Noche, fill = Turistas)) +
  scale_fill_distiller(direction = 1) +
  geom_bar(stat="identity", position="dodge") +
  labs(x = "Meses Del Año" , y = "Ruido Nocturno") +
   geom_text(
        aes(label = paste(as.character(Turistas), "Turistas", sep = " ")), 
        position = position_dodge(width = 0.9),
        hjust =  1.5,
        angle = 90,
        fontface = 2)

```


 