## ANÁLISIS UNIVARIANTE

+ Estas fechas marcan el inicio y el final del registro de datos
```{r}
a <- all_df%>%arrange(dateObserved)%>% summarise(inicio = dateObserved[1],final=dateObserved[dim(all_df)[1]])
kable(a)
```
+ Máximos niveles de ruido por cada variable
```{r}
kable(all_df %>% summarise(maximo_LAeq = max(all_df[,2]),maximo_LAeq_d=max(all_df[,3]),
                     maximo_LAeq_den=max(all_df[,4]),maximo_LAeq_e=max(all_df[,5]),
                     maximo_LAeq_n=max(all_df[,6])))

```
+ Mínimos registrados en cada variable
```{r}
kable(all_df %>% summarise(minimo_LAeq = min(all_df[,2]),minimo_LAeq_d=min(all_df[,3]),
                     minimo_LAeq_den=min(all_df[,4]),minimo_LAeq_e=min(all_df[,5]),
                     minimo_LAeq_n=min(all_df[,6])))
```


+ Media para cada variable numérica
```{r}
kable(all_df %>% na.omit %>%summarise(media_LAeq=mean(all_df$LAeq),
                                media_LAeq_d=mean(all_df$LAeq_d),
                                media_LAeq_den=mean(all_df$LAeq_den),
                                media_LAeq_e=mean(all_df$LAeq_e),
                                media_LAeq_n=mean(all_df$LAeq_n)))
```
+ Medias y máximo para los días con mascletà, días de fallas, con el estado de alarma activo, el resto de días que no pertenecen a lo anteriormente nombrado y cuando ya se terminó el estado de alarma.
```{r}
mascleta <- all_df %>% filter(between(dateObserved, ymd("2022-03-01"),ymd("2022-03-13"))|between(dateObserved, ymd("2021-09-01"),ymd("2021-09-05")))

mascleta1 <- mascleta%>% summarise(media_mascleta_LAeq=mean(mascleta$LAeq),
                    media_mascleta_LAeq_d=mean(mascleta$LAeq_d),
                    media_mascleta_LAeq_den=mean(mascleta$LAeq_den),
                    media_mascleta_LAeq_e=mean(mascleta$LAeq_e),
                    media_mascleta_LAeq_n=mean(mascleta$LAeq_n),
                    maximo_mascleta_LAeq = max(mascleta$LAeq),
                    maximo_mascleta_LAeq_d=max(mascleta$LAeq_d),
                    maximo_mascleta_LAeq_den=max(mascleta$LAeq_den),
                    maximo_mascleta_LAeq_e=max(mascleta$LAeq_e),
                    maximo_mascleta_LAeq_n=max(mascleta$LAeq_n))
kable(mascleta1)
```


```{r}
fallas <- all_df %>% filter(between(dateObserved, ymd("2022-03-14"),ymd("2022-03-19"))|between(dateObserved, ymd("2021-09-01"),ymd("2021-09-05")))

fallas1 <-fallas%>% summarise(media_fallas_LAeq=mean(fallas$LAeq),
                    media_fallas_LAeq_d=mean(fallas$LAeq_d),
                    media_fallas_LAeq_den=mean(fallas$LAeq_den),
                    media_fallas_LAeq_e=mean(fallas$LAeq_e),
                    media_fallas_LAeq_n=mean(fallas$LAeq_n),
                    maximo_fallas_LAeq = max(fallas$LAeq),
                    maximo_fallas_LAeq_d=max(fallas$LAeq_d),
                    maximo_fallas_LAeq_den=max(fallas$LAeq_den),
                    maximo_fallas_LAeq_e=max(fallas$LAeq_e),
                    maximo_fallas_LAeq_n=max(fallas$LAeq_n))
kable(fallas1)
```


```{r}
alarma<- all_df %>% filter(between(dateObserved, ymd("2020-03-13"),ymd("2020-11-08")))

alarma1 <- alarma %>% summarise(media_alarma_LAeq=mean(alarma$LAeq),
                    media_alarma_LAeq_d=mean(alarma$LAeq_d),
                    media_alarma_LAeq_den=mean(alarma$LAeq_den),
                    media_alarma_LAeq_e=mean(alarma$LAeq_e),
                    media_alarma_LAeq_n=mean(alarma$LAeq_n),
                    maximo_alarma_LAeq = max(alarma$LAeq),
                    maximo_alarma_LAeq_d=max(alarma$LAeq_d),
                    maximo_alarma_LAeq_den=max(alarma$LAeq_den),
                    maximo_alarma_LAeq_e=max(alarma$LAeq_e),
                    maximo_alarma_LAeq_n=max(alarma$LAeq_n))
kable(alarma1)
```


```{r}
navidad <- all_df %>% filter(between(dateObserved, ymd("2020-12-23"),ymd("2021-01-06"))|between(dateObserved, ymd("2021-12-23"),ymd("2022-01-06")))

navidad1 <- navidad %>% summarise(media_navidad_LAeq=mean(navidad$LAeq),
                    media_navidad_LAeq_d=mean(navidad$LAeq_d),
                    media_navidad_LAeq_den=mean(navidad$LAeq_den),
                    media_navidad_LAeq_e=mean(navidad$LAeq_e),
                    media_navidad_LAeq_n=mean(navidad$LAeq_n),
                    maximo_navidad_LAeq = max(navidad$LAeq),
                    maximo_navidad_LAeq_d=max(navidad$LAeq_d),
                    maximo_navidad_LAeq_den=max(navidad$LAeq_den),
                    maximo_navidad_LAeq_e=max(navidad$LAeq_e),
                    maximo_navidad_LAeq_n=max(navidad$LAeq_n))
kable(navidad1)
```


```{r}
pascua <- all_df %>% filter(between(dateObserved, ymd("2021-04-01"),ymd("2021-04-12"))|between(dateObserved, ymd("2022-04-14"),ymd("2022-04-24")))

pascua1 <- pascua %>% summarise(media_pascua_LAeq=mean(pascua$LAeq),
                    media_pascua_LAeq_d=mean(pascua$LAeq_d),
                    media_pascua_LAeq_den=mean(pascua$LAeq_den),
                    media_pascua_LAeq_e=mean(pascua$LAeq_e),
                    media_pascua_LAeq_n=mean(pascua$LAeq_n),
                    maximo_pascua_LAeq = max(pascua$LAeq),
                    maximo_pascua_LAeq_d=max(pascua$LAeq_d),
                    maximo_pascua_LAeq_den=max(pascua$LAeq_den),
                    maximo_pscua_LAeq_e=max(pascua$LAeq_e),
                    maximo_pascua_LAeq_n=max(pascua$LAeq_n))
kable(pascua1)
```


```{r}
verano <- all_df %>% filter(between(dateObserved, ymd("2021-06-01"),ymd("2021-09-01")))

verano1 <- verano %>% summarise(verano_pascua_LAeq=mean(verano$LAeq),
                    media_vernao_LAeq_d=mean(verano$LAeq_d),
                    media_verano_LAeq_den=mean(verano$LAeq_den),
                    media_verano_LAeq_e=mean(verano$LAeq_e),
                    media_verano_LAeq_n=mean(verano$LAeq_n),
                    maximo_verano_LAeq = max(verano$LAeq),
                    maximo_verano_LAeq_d=max(verano$LAeq_d),
                    maximo_verano_LAeq_den=max(verano$LAeq_den),
                    maximo_verano_LAeq_e=max(verano$LAeq_e),
                    maximo_verano_LAeq_n=max(verano$LAeq_n))
kable(verano1)
```


```{r}
resto <- all_df %>% filter(!between(dateObserved,ymd("2022-03-01"),ymd("2022-03-19"))&!between(dateObserved,ymd("2021-09-01"),ymd("2021-09-05"))&!between(dateObserved, ymd("2020-03-13"),ymd("2020-11-08"))&!(between(dateObserved, ymd("2020-12-23"),ymd("2021-01-06"))&!between(dateObserved, ymd("2021-12-23"),ymd("2022-01-06"))&!(between(dateObserved, ymd("2021-04-01"),ymd("2021-04-12"))&!between(dateObserved, ymd("2022-04-14"),ymd("2022-04-24"))&!between(dateObserved, ymd("2021-06-01"),ymd("2021-09-01")))))

resto1 <- resto %>% summarise(media_resto_LAeq=mean(resto$LAeq),
                    media_resto_LAeq_d=mean(resto$LAeq_d),
                    media_resto_LAeq_den=mean(resto$LAeq_den),
                    media_resto_LAeq_e=mean(resto$LAeq_e),
                    media_resto_LAeq_n=mean(resto$LAeq_n),
                    maximo_resto_LAeq = max(resto$LAeq),
                    maximo_resto_LAeq_d=max(resto$LAeq_d),
                    maximo_resto_LAeq_den=max(resto$LAeq_den),
                    maximo_resto_LAeq_e=max(resto$LAeq_e),
                    maximo_resto_LAeq_n=max(resto$LAeq_n))
kable(resto1)
```


```{r}
no_alarma <- all_df %>% filter(!between(dateObserved, ymd("2020-03-13"),ymd("2020-11-08")))

no_alarma1 <- no_alarma %>% summarise(media_no_alarma_LAeq=mean(no_alarma$LAeq),
                    media_no_alarma_LAeq_d=mean(no_alarma$LAeq_d),
                    media_no_alarma_LAeq_den=mean(no_alarma$LAeq_den),
                    media_no_alarma_LAeq_e=mean(no_alarma$LAeq_e),
                    media_no_alarma_LAeq_n=mean(no_alarma$LAeq_n),
                    maximo_no_alarma_LAeq = max(no_alarma$LAeq),
                    maximo_no_alarma_LAeq_d=max(no_alarma$LAeq_d),
                    maximo_no_alarma_LAeq_den=max(no_alarma$LAeq_den),
                    maximo_no_alarma_LAeq_e=max(no_alarma$LAeq_e),
                    maximo_no_alarma_LAeq_n=max(no_alarma$LAeq_n))
kable(no_alarma1)
```

+ Contamos los outliers que hay por diferentes métodos y los mostramos
```{r}
# Regla 3 sigma
reglasigma <- function(x) {
  m <- mean(x,na.rm=TRUE)
  s <- sd(x,na.rm=TRUE)
  res <- (x > m+3*s) | (x < m-3*s)
  return(res)
}

# Identificador Hampel
reglahampel <- function(x) { 
  m <- median(x,na.rm=T)
  d <- mad(x,na.rm=T)
  res <- ((x > m+3*d) | (x < m-3*d))
  return(res)
}

# Regla boxplot
reglaboxplot <- function(x) {
a <- quantile(x,0.25,na.rm=TRUE)
b <- quantile(x,0.75,na.rm=TRUE)
i <- b-a
res <- (x > b + 1.5*i) | (x < a - 1.5*i)
return(res)
}

#Percentiles
reglapercentil <- function(x) {
a <- quantile(x,0.05,na.rm=TRUE)
b <- quantile(x,0.95,na.rm=TRUE)
res <- (x < a) | (b < x)
return(res)
}
```


```{r}
metodos <- list(reglasigma=reglasigma,reglahampel=reglahampel,reglaboxplot=reglaboxplot,reglapercentil=reglapercentil)

all_df2 <- all_df %>% mutate(across(LAeq,metodos))

Outliers <- all_df2 %>% select(contains("regla")) %>% summarize_all(sum,na.rm=T)
kable(Outliers)

all_df3 <- all_df %>% mutate(across(LAeq_d,metodos))

Outliers1 <- all_df3 %>% select(contains("regla")) %>% summarize_all(sum,na.rm=T)
kable(Outliers1)

all_df4 <- all_df %>% mutate(across(LAeq_den,metodos))

Outliers2 <- all_df4 %>% select(contains("regla")) %>% summarize_all(sum,na.rm=T)
kable(Outliers2)

all_df5 <- all_df %>% mutate(across(LAeq_e,metodos))

Outliers3 <- all_df5 %>% select(contains("regla")) %>% summarize_all(sum,na.rm=T)
kable(Outliers3)

all_df6 <- all_df %>% mutate(across(LAeq_n,metodos))

Outliers4 <- all_df6 %>% select(contains("regla")) %>% summarize_all(sum,na.rm=T)
kable(Outliers4)
```

## ANÁLISIS BIVARIANTE

+
```{r}
m <- mascleta%>%select(ends_with("LAeq"),dateObserved)%>%rename(mascleta = "LAeq")%>% pivot_longer(cols="mascleta",names_to= "temporada",values_to = "valores")
f <- fallas%>%select(ends_with("LAeq"),dateObserved)%>%rename(fallas = "LAeq")%>%pivot_longer(cols="fallas",names_to= "temporada",values_to = "valores")
v <- verano%>%select(ends_with("LAeq"),dateObserved)%>%rename(verano = "LAeq")%>%pivot_longer(cols="verano",names_to= "temporada",values_to = "valores")
a <- alarma%>%select(ends_with("LAeq"),dateObserved)%>%rename(alarma = "LAeq")%>%pivot_longer(cols="alarma",names_to= "temporada",values_to = "valores")
n <- navidad%>%select(ends_with("LAeq"),dateObserved)%>%rename(navidad = "LAeq") %>%pivot_longer(cols="navidad",names_to= "temporada",values_to = "valores")
n.a <- no_alarma%>%select(ends_with("LAeq"),dateObserved)%>%rename(no_alarma = "LAeq")%>%pivot_longer(cols="no_alarma",names_to= "temporada",values_to = "valores")
p <- pascua%>%select(ends_with("LAeq"),dateObserved)%>%rename(pascua = "LAeq")%>%pivot_longer(cols="pascua",names_to= "temporada",values_to = "valores")
r <- resto%>%select(ends_with("LAeq"),dateObserved)%>%rename(resto = "LAeq")%>%pivot_longer(cols="resto",names_to= "temporada",values_to = "valores")

z <- rbind(m,f)
z <- rbind(z,v)
z <- rbind(z,a)
z <- rbind(z,n)
z <- rbind(z,n.a)
z <- rbind(z,p)
z <- rbind(z,r)
```


```{r}
ggplot(z, aes(x = dateObserved, y = valores, color = temporada)) +geom_line()+geom_hline(size=1.5,yintercept = 65) +guides(color = guide_legend(title = "Temporada"))+scale_color_manual(values = c("firebrick1","dodgerblue1",                     "gold","seagreen","pink","coral1","mediumorchid","cyan3"))+labs(title = "Gráfico de decibelios por día",x= "Fecha",y="dB")+theme(plot.title = element_text(hjust = 0.5))+theme(axis.text.x=element_text(angle=90))
```

+
```{r}
o <- all_df2 %>% select(contains("regla"))%>% pivot_longer(cols=contains("regla"),names_to= "regla",values_to = "outliers_encontrados")%>%separate(regla,sep="_regla",into=c("dato","regla"))
o1 <- all_df3 %>% select(contains("regla")) %>% pivot_longer(cols=contains("regla"),names_to= "regla",values_to = "outliers_encontrados")%>%separate(regla,sep="_regla",into=c("dato","regla"))
o2 <- all_df4 %>% select(contains("regla")) %>% pivot_longer(cols=contains("regla"),names_to= "regla",values_to = "outliers_encontrados")%>%separate(regla,sep="_regla",into=c("dato","regla"))
o3 <- all_df5 %>% select(contains("regla"))%>%pivot_longer(cols=contains("regla"),names_to= "regla",values_to = "outliers_encontrados")%>%separate(regla,sep="_regla",into=c("dato","regla"))
o4 <-all_df6 %>% select(contains("regla")) %>% pivot_longer(cols=contains("regla"),names_to= "regla",values_to = "outliers_encontrados")%>%separate(regla,sep="_regla",into=c("dato","regla"))
o <- rbind(o,o1)
o <- rbind(o,o2)
o <- rbind(o,o3)
o <- rbind(o,o4)
o <- o%>% filter(outliers_encontrados=="TRUE")
```


```{r}
ggplot(o, aes(x = dato,fill=regla)) +geom_bar(position = "dodge2")+theme(axis.text.x=element_text(angle=90))+ labs(title = "Outliers encontrados aplicando cada regla",caption = "LAeq= nivel sonoro continuo equivalente

                                                                                                                   LAeq_d = desde las 07h hasta las 19h
                                                                                                                   
                                                                                                                   LAeq_den = molestia vinculada al nivel de ruido
                                                                                                                   
                                                                                                                   LAeq_e = desde las 19h hasta las 23h
                                                                                                                   
                                                                                                                   LAeq_n= desde las 23h hasta las 07h")
```

## OBSERVACIONES
